【裁判字號】    95,裁,551
【裁判日期】    950323
【裁判案由】    補助費
【裁判全文】
最  高  行  政  法  院  裁  定
                                     95年度裁字第00551號
上  訴  人  甲○○
被 上訴 人  內政部警政署保安警察第一總隊
代  表  人  乙○○
上列當事人間因補助費事件，上訴人對於中華民國93年10月29日
臺北高等行政法院93年度簡字第795號判決，提起上訴，本院裁
定如下︰
    主  文
上訴駁回。
上訴審訴訟費用由上訴人負擔。
    理  由
一、按對於適用簡易程序之裁判提起上訴或抗告，須經本院許可
    ，且該許可以訴訟事件所涉及之法律見解具有原則性者為限
    ，行政訴訟法第235條定有明文。所謂法律見解具有原則性
    係指對行政命令是否牴觸法律所為之判斷；或就同類事件高
    等行政法院所表示之見解，相互牴觸等情事而言。
二、上訴人不服前述判決，其意旨略謂：本件就「因公傷病住院
    醫療補助費」核發與否，係以行政院人事行政局79年3月28
    日79局肆字第12710號函釋為其法律依據，是行政法院就該
    號函釋之內容所表達之法律見解，即影響全國一、二百萬名
    公務人員因公傷病時，可否據以向其服務機關請求住院醫療
    補助費用之權利，該法律見解涵蓋層面之廣，誠具重要原則
    之性質，亦有慎重處理之必要。按上開函釋不問係採文義解
    釋、目的解釋或體系解釋，均應解為：於公務員工符合公教
    人員保險法施行細則第43條所定之7種『因公』情形（即構
    成要件之準用），致受傷或生疾病者，不問是否為殘廢或死
    亡，其必要之住院醫療費用，於公、勞保不予給付部分，即
    應由其服務機關核實補助至明。然原審判決竟誤將公教人員
    保險條例中於「殘廢給付」始需具備之「殘廢結果」要件，
    不當套用至79年間人事行政局所為之函釋，於公務員工因公
    傷病，請求服務機關給付必要之住院醫療補助費時，逕為增
    加函釋所無之「以致殘廢或死亡」之結果要件，並據為上訴
    人不利之認定。倘依原審見解，於公務人員因公傷病卻未致
    殘廢、死亡結果者，所支出之必要住院醫療費用除健保給付
    外，勢將全由該公務人員自行負擔，顯低於勞基法第59條第
    1款應由雇主補償之最低保障，亦證此種解釋實悖於法律整
    體秩序而有適用法規錯誤之違背法令。原審就上訴人所舉另
    案許哲榮未達殘廢程度，其服務機關仍核發必要住院醫療費
    用之補助乙節是否屬實，即有調查義務，以釐清有無違反平
    等原則，原審於事證不明下，逕為泛言「且其他人員罹病與
    工作情形與上訴人不盡相同，亦無從比附援引」，遽認原機
    關、復審、再復審處分以上訴人因公傷病『未達殘廢程度』
    而拒絕補助，與平等原則無違，實已違反其職權調查義務而
    有適用法規不當之違誤。況盡力職務、積勞成疾，多屬長期
    累積而致，是綜合上訴人長期處於繁重工作壓力下、經常超
    時服勤以求工作表現完善，致乏適當休息而患冠狀動脈疾病
    ，就該疾病確有因公傷病而告假就醫之事實，依一般經驗、
    生活法則，難謂上訴人罹病與執行職務間無相當因果關係，
    是原審輕率認定上訴人患病非因盡力職務所致，已違反行政
    訴訟法第189條第1項規定至明。再按過重之工作壓力常會導
    致心臟血管疾病，此為當今醫學研究及一般生活經驗所肯認
    ，上訴人亦於原審中，提供相關醫學報導。惟原審就上訴人
    此一有利之主張，未於理由中說明不採之理由，僅逕以被上
    訴人所提供之趙嘉倫醫師研究報告中未記載「壓力」因素，
    而為不利上訴人判斷，實稍嫌速斷，而屬理由不備云云。核
    其所述各節，並無對行政命令是否牴觸法律所為判斷，或就
    同類事件高等行政法院所表示之見解，相互牴觸之情事，即
    無所涉及之法律見解，具有原則上之重要情事，上訴人提起
    上訴，不合首揭規定，不應許可，其上訴難謂合法，應予駁
    回。
三、依行政訴訟法第249條第1項前段、第104條、民事訴訟法第
    95條、第78條，裁定如主文。
中    華    民    國    95    年    3     月    23    日
                  第二庭審判長法  官  廖  政  雄
                              法  官  林  清  祥
                              法  官  鍾  耀  光
                              法  官  姜  仁  脩
                              法  官  胡  國  棟
以  上  正  本  證  明  與  原  本  無  異
中    華    民    國    95    年    3     月    23    日
                              書記官  張  雅  琴


司法院資訊處製作；財團法人民間司法改革基金會備份。
